臺灣士林地方法院刑事裁定
                                     110年度聲再字第12號
聲  請  人
即受判決人  沈上豐



上列聲請人即受判決人因侵占案件，對於本院中華民國104年11
月3日104年度簡字第161號第一審確定判決聲請再審，本院裁定
如下：
    主  文
再審之聲請駁回。
    理  由
一、聲請意旨略以：聲請人即受判決人沈上豐因侵占案件，經本
    院以104年度簡字第161號判決判刑確定，其於該案偵審期間
    ，因生意失敗、債務連連、官司纏身，眾人避之唯恐不及，
    無人願意為其作證始認罪，嗣臺灣士林地方檢察署（下稱士
    檢）105年度偵緝字第1185號案件中，檢察官業已查明車牌
    號碼0000-00號自小客車（下稱系爭車輛）非其出售予「台
    發當鋪」，其亦未因該車出售而獲利，且本案發生時，系爭
    車輛非登記在其名下，其無法典當該車，無侵占事實，爰依
    刑事訴訟法第420條第1項第6款（聲請再審書狀誤載為同條
    「第6項」，應予更正）規定聲請再審等情。
二、按刑事訴訟法第420條第1項第6款規定：「因發現新事實或
    新證據，單獨或與先前之證據綜合判斷，足認受有罪判決之
    人應受無罪、免訴、免刑或輕於原判決所認罪名之判決者，
    為受判決人之利益，得聲請再審。」同條第3項規定：「第1
     項第6款之新事實或新證據，指判決確定前已存在或成立而
    未及調查斟酌，及判決確定後始存在或成立之事實、證據。
    」即所謂發現之新事實、新證據，不以該事證於事實審法院
    判決前已存在為限，縱於判決確定後始存在或成立之事實、
    證據，亦屬之。惟須就該事證單獨或結合先前已經存在卷內
    之各項證據資料，予以綜合判斷觀察，認為足以動搖原有罪
    之確定判決，而為受判決人無罪、免訴、免刑或輕於原判決
    所認罪名之判決者，始得聲請再審。申言之，各項新、舊證
    據綜合判斷結果，不以獲致原確定判決所認定之犯罪事實，
    應是不存在或較輕罪名之確實心證為必要，而僅以基於合理
    、正當之理由，懷疑原已確認之犯罪事實並不實在，可能影
    響判決之結果或本旨為已足。但反面言之，無論新、舊、單
    獨或結合其他卷存證據觀察，綜合判斷之評價結果，如客觀
    上尚難認為足以動搖原確定判決所認定之事實者，即無准許
    再審之餘地（最高法院109年度台抗字第268號裁定意旨可資
    參照）。另法院認為無再審理由者，應依裁定駁回之，刑事
    訴訟法第434條第1項亦有明定。
三、經查：
（一）聲請人因侵占案件，經士檢檢察官以103年度偵緝字第8號
      提起公訴後，聲請人於原審審理時自白犯罪，經本院合議
      庭認宜以簡易判決處刑，裁定由受命法官獨任行簡易程序
      ，並於民國104年11月3日以104年度簡字第161號簡易判決
      認定被告犯刑法第335條第1項之侵占罪，判處有期徒刑6
      月，如易科罰金，以新臺幣（下同）1,000元折算1日，嗣
      聲請人提起上訴後，於105年2月22日撤回上訴而判決確定
      （下稱原確定判決），此有上開判決、臺灣高等法院被告
      前案紀錄表在卷可稽，並據本院核閱該案卷宗無誤，是聲
      請人為原確定判決之受判決人，其為受判決人之利益向本
      院聲請再審，於法要無不合，先予敘明。
（二）原確定判決認定聲請人受楊清花委託修理及出售系爭車輛
      後，意圖為自己不法之所有，利用為楊清花保管系爭車輛
      及車籍資料之便，未經楊清花之同意，於101年6月20日、
      10月11日將該車先後過戶至其經營之定豐資訊有限公司（
      下稱定豐公司）、不知情之妻子林湄雅名下，復於同年10
      月12日變易持有為所有之侵占犯意，以不知情之林湄雅名
      義，以86萬元之代價，將系爭車輛典當予「台發當鋪」而
      犯侵占罪等情，係綜合被告於原審審理中之自白、證人楊
      清花於警詢及偵查、證人林湄雅於偵查中之證述、汽車買
      賣合約書、當票、存摺內頁、汽（機）車過戶申請登記書
      影本、交通部公路總局臺北區監理所102年9月16日北監車
      字第1020054146號函、交通部公路總局臺北市區監理所10
      4年5月19日北市監牌字第1040024988號函及附件等證據所
      為認定，核原確定判決之論斷認定，皆為法院職權之適當
      行使，俱與該案各項卷證內容相符，亦無悖於經驗法則或
      論理法則之情事。
（三）聲請人於本院訊問時，固辯稱系爭車輛典當予「台發當鋪
      」時，係登記在林湄雅名下，當鋪負責人陳文卿出具之清
      償證明書所載對象亦為林湄雅，因其非系爭車輛之登記所
      有人，自無法以該車典當，原確定判決認定係其典當而侵
      占該車非屬正確云云【見本院110年度聲再字第12號卷（
      下稱聲再卷）第52頁】，並提出清償證明書為證（見聲再
      卷第67頁）。惟聲請人於偵查及原審準備程序時，均陳稱
      系爭車輛為楊清花所有，楊清花委託其出售系爭車輛，其
      先將系爭車輛原借名登記在定豐公司名下，之後其為避稅
      而將該車登記至林湄雅名下，因當時其對「台發當鋪」負
      有債務，遂未經楊清花同意，擅自將該車典當予「台發當
      鋪」，林湄雅不知楊清花未同意典當該車，其坦承侵占系
      爭車輛等情【見士檢103年度偵緝字第8號卷（下稱偵緝8
      卷）第32頁至第34頁、第60頁反面，本院104年度簡字第1
      61號卷（下稱原審卷）第30頁至第32頁、第57頁】；而聲
      請人雖對原確定判決提起上訴，然於上訴審審理時，仍坦
      承該案起訴書所載其擅將系爭車輛持向「台發當鋪」典當
      而侵占該車之事實，並當庭撤回上訴（見本院104年度簡
      上字第179號卷第23頁反面）；嗣聲請人在另案檢察事務
      官詢問時，猶自陳系爭車輛確由其持向「台發當鋪」典當
      質押等情【見士檢105年度偵緝字第1185號卷（下稱偵緝1
      185卷）第30頁】；核與證人楊清花於警詢時，指稱系爭
      車輛為其所有，其委託聲請人修理並出售該車，因聲請人
      表示有人欲購買該車，其遂將系爭車輛之車籍資料交予聲
      請人，聲請人卻擅將該車典當予「台發當鋪」等情（見士
      檢102年度他字第511號卷第31頁至第32頁），及證人林湄
      雅於偵查中，證述聲請人因稅務緣故，將系爭車輛登記在
      其名下，嗣聲請人表示要向「台發當鋪」典當該車，其始
      與聲請人同去辦理典當等語（見偵緝8卷第15頁、第38頁
      ）相符，足認楊清花委託聲請人出售系爭車輛後，聲請人
      僅將該車借名登記在林湄雅名下，實際上確係聲請人以該
      車向「台發當鋪」典當無誤，故聲請人提起本件再審聲請
      時翻異前詞，辯稱系爭車輛未曾登記在其名下，非其持向
      「台發當鋪」典當云云，顯無可信。
（四）聲請人雖主張其對陳皇旭、金黃珮芝提起另案侵占等告訴
      後，士檢檢察官於105年度偵緝字第1185號不起訴處分書
      中，認定系爭車輛係由陳皇旭出售予「台發當鋪」，可見
      原確定判決認定其侵占該車有誤云云（見聲再卷第52頁）
      ，並提出士檢檢察官105年度偵緝字第1185、1186號不起
      訴處分書（下稱另案）為憑（見聲再卷第9頁至第16頁）
      。然聲請人於另案中，指稱其係於「101年11月間」，將
      系爭車輛置於陳皇旭經營之車行代售，之後，陳皇旭未經
      其同意，擅將該車出售予「台發當鋪」並索取價金，因認
      陳皇旭涉嫌侵占等情（見士檢105年度他字第606 號卷第3
      9頁、105年度偵字第9319號卷第16頁）；而陳皇旭於該案
      偵查中，陳稱聲請人於101年11月間，將系爭車輛借放在
      其經營之車行，之後「台發當鋪」人員到其車行出示資料
      證明聲請人向該當鋪典當系爭車輛借款，因聲請人未還款
      ，當鋪人員遂將該車拖走等情（見偵緝1185卷第3頁），
      且聲請人於另案檢察事務官詢問時，亦陳稱其向「台發當
      鋪」借款，並以系爭車輛作為質押後，陳皇旭將該車售予
      「台發當鋪」清償其對「台發當鋪」所負債務等語（見偵
      緝1185卷第30頁），嗣檢察官偵查後，認定陳皇旭將系爭
      車輛出售予「台發當鋪」，係為聲請人之債務行使抵銷權
      ，無不法所有之意圖，無從認定陳皇旭涉犯侵占罪嫌而為
      不起訴處分等情，此有上開不起訴處分書可佐，堪認另案
      檢察官認定「陳皇旭在聲請人於101年10月12日將系爭車
      輛典當予當鋪『之後』，出售該車之行為未涉侵占罪嫌」，
      與原確定判決認定「聲請人於『101年10月12日』未經楊清
      花同意，擅將其持有楊清花所有之系爭車輛變易為所有之
      意思，典當予當鋪而侵占該車」之事實間，並無矛盾不合
      之處，是聲請人執前詞指稱原確定判決認定其侵占系爭車
      輛之事實有誤，顯無足採。
（五）綜上，聲請人聲請再審所提事證，無論經單獨或與先前證
      據綜合判斷，均難認有足以動搖原確定判決所認定之事實
      ，而使聲請人應受無罪、免訴、免刑或輕於原確定判決所
      認罪名之判決，參酌前揭所述，自與刑事訴訟法第420 條
      第1項第6款之再審要件不符，故本件再審之聲請為無理由
      ，應予駁回。
四、依刑事訴訟法第434條第1項，裁定如主文。
中　　華　　民　　國　　110 　年　　12　　月　　8 　　日
　　　            刑事第一庭法  官  邰婉玲
以上正本證明與原本無異。
如不服本裁定，應於送達後10日內，向本院提出抗告狀。
因疫情而遲誤不變期間，得向法院聲請回復原狀。
                            書記官  劉致芬
中　　華　　民　　國　　110 　年　　12　　月　　8 　　日